【裁判字號】    97,易,4496
【裁判日期】    971215
【裁判案由】    詐欺
【裁判全文】
臺灣臺中地方法院刑事判決              97年度易字第4496號
公  訴  人  臺灣臺中地方法院檢察署檢察官
被      告  甲○○
                    國民
                      號
上列被告因詐欺案件，經檢察官提起公訴（97年度偵字第21787
號），本院合議庭裁定改以簡式審判程序審理，判決如下：
    主  文
甲○○幫助意圖為自己不法之所有，以詐術使人將本人之物交付
，處有期徒刑月，如易科罰金，以新臺幣壹仟元折算壹日。
    犯罪事實
一、甲○○明知金融機構帳戶供本人使用之重要理財工具，關係
    個人財產、信用之表徵，且可預見金融卡及其密碼如交予他
    人使用，而未加以闡明正常用途，極易被利用作為與財產有
    關之犯罪工具，使犯罪更難查緝，竟不顧他人可能遭受財產
    上損害之危險，而基於縱若其所提供之金融機構帳戶被利用
    作為遂行他人詐欺取財之行為使用，亦不違背其本意之幫助
    犯意，於民國97年6月21或22日，在臺中市○○區○○路2段
    10 巷72弄85之4號居所，將其在臺灣銀行大雅分行開立之帳
    號000000000000號帳戶（下稱臺灣銀行帳戶）之存摺及金融
    卡，交付予真實姓名年籍不詳，自稱「陳先生」之成年男子
    ，並告知其金融卡密碼，而容任「陳先生」使用其臺灣銀行
    帳戶以遂行詐欺取財之犯罪。嗣「陳先生」取得甲○○上開
    帳戶後，即與另1名不詳姓名年籍成年女子，共同意圖為自
    己不法之所有，於同年月25日中午12時30分許，撥打電話給
    乙○○，佯稱：伊是中華郵政之人員，因乙○○有郵件尚未
    領取，已退回給寄件人，將代為與寄件人聯繫云云；嗣再接
    續撥打電話給乙○○，分別自稱係臺北之刑警、臺灣臺北地
    方法院檢察署檢察官，諉稱：因乙○○遭人盜辦玉山銀行及
    安泰銀行之帳戶，而詐騙集團之首腦已遭逮捕，且將凍結乙
    ○○所有金融機構帳戶，乙○○必須配合調查，並領出所有
    存款，前往臺灣銀行岡山分行以無摺存款之方式匯款至指定
    帳戶云云，致乙○○信以為真，陷於錯誤，而依「陳先生」
    之指示，於同日下午1時55分許，在高雄縣岡山鎮○○路16
    號臺灣銀行岡山分行以無摺存款之方式存入新臺幣（下同）
    8 萬元至甲○○上開臺灣銀行帳戶內。嗣乙○○於匯款後，
    發覺受騙，經報警處理，而查悉上情
二、案經乙○○訴由臺中縣警察局豐原分局報告臺灣臺中地方法
    院檢察署檢察官偵查起訴。
    理  由
一、訊據被告甲○○對於上開犯罪事實坦承不諱，核與證人即告
    訴人乙○○於警詢證述其遭人以如犯罪事實欄一、所載之方
    式詐騙，致陷於錯誤，而以無摺存款之方式，將8 萬元存入
    被告上開臺灣銀行帳戶等情相符，且有被告上開臺灣銀行通
    訊中文名、地資料查詢（個人戶）、存摺交易往來明細查詢
    中信銀行帳戶之整合性通訊維護資料、帳戶歷史交易查詢、
    告訴人乙○○提出之臺灣銀行無摺存入憑條存根各1 份附卷
    可稽，足徵被告之自白與事實相符，堪以採信。經查，任何
    人均可辦理金融機構帳戶存摺使用，是如無正當理由，實無
    借用他人存摺使用之理，而金融機構帳戶存摺亦事關個人財
    產權益之保障，其專有性甚高，除非本人或與本人具親密關
    係者，難認有何理由可自由流通使用該存摺。又一般人均有
    妥為保管及防止他人任意使用之認識，縱特殊情況偶需交付
    他人使用，亦必深入瞭解用途及合理性，始予提供，且該等
    專有物品如落入不明人士手中，而未加以闡明正常用途，極
    易被利用為與財產有關之犯罪工具，此為吾人依一般生活認
    知所易於體察之常識，而有犯罪意圖者，非有正當理由，竟
    徵求他人提供帳戶，客觀上可預見其目的，係供為某筆資金
    之存入，嗣再行領出之用，且該筆資金之存入及提領過程係
    有意隱瞞其流程及行為人身分曝光之用意，一般人本於一般
    認知能力均易於瞭解，尤其邇來因詐欺取財集團猖獗，報章
    媒體屢屢報導其均以蒐購人頭帳戶作為其詐欺取財供匯款之
    工具，政府並因而於電子或平面媒體廣為宣導防止民眾受騙
    ，被告固稱係因應徵工作，而交付上開臺灣銀行帳戶予「陳
    先生」云云，惟被告為智慮成熟之成年人，且被告於本院準
    備程序時亦供稱：伊不確定應徵的是合法的工作，「陳先生
    」有可能是拿伊的帳戶去騙人等語，是其應可預見將其上開
    臺灣銀行帳戶之存摺、金融卡及其密碼提供他人使用，將幫
    助他人實施詐欺取財犯罪，但仍將其上開臺灣銀行帳戶之存
    摺、金融卡及其密碼，交付予「陳先生」之成年男子，顯具
    縱有人以上開金融機構帳戶實施詐欺取財之犯罪，亦不違背
    其本意之幫助意思至明。從而，本件事證明確，被告犯行堪
    以認定，應予依法論科。
二、按刑法上之幫助犯，係對於犯罪與正犯有共同之認識，而以
    幫助之意思，對於正犯資以助力，而未參與實施犯罪之行為
    者而言。查該收受被告上開臺灣銀行帳戶，自稱「陳先生」
    之成年男子意圖為自己不法之所有，於如犯罪事實欄一、所
    載之時間，以犯罪事實欄一、所載之詐術，致告訴人乙○○
    陷於錯誤，而以無摺存款之方式，將款項存入被告上開臺灣
    銀行帳戶，核其所為，係犯刑法第339條第1項之詐欺取財罪
    。被告將其所有之上開金融機構帳戶提供予「陳先生」作為
    詐欺取財犯罪之匯款帳戶，乃係基於幫助「陳先生」詐欺取
    財之不確定故意，而被告提供上開金融機構帳戶之行為，要
    屬詐欺取財構成要件以外之行為，則被告應屬以幫助之意思
    ，參與詐欺取財構成要件以外之行為，核其所為，係犯刑法
    第30條第1項前段、第339條第1 項之幫助詐欺取財罪，並依
    刑法第30條第2 項之規定，按正犯之規定減輕其刑。爰審酌
    被告明知目前社會上詐騙集團犯案猖獗，時有利用人頭帳戶
    詐欺取財之情事，竟仍率爾將其金融機構帳戶交付供他人使
    用，使犯罪難以查緝，等同助長犯罪，對社會秩序危害非輕
    ，確屬不該，惟念被告犯後坦承犯行，顯有認錯悔過之意，
    暨被告並未實際參與詐欺取財之犯罪，責難性較小等一切情
    狀，量處如主文所示之刑，並諭知易科罰金之折算標準，以
    示懲儆。
據上論斷，應依刑事訴訟法第273條之1第1項、第299條第1 項前
段，刑法第30條第1項、第2項、第339條第1項、第41條第1 項前
段，刑法施行法第1條之1，判決如主文。
本案經檢察官丙○○到庭執行職務
中    華    民    國    97    年    12    月    15    日
                  刑事第四庭    法  官  郭妙俐
以上正本證明與原本無異。
如不服本判決應於收受判決後10日內向本院提出上訴書狀，並應
敘述具體理由；其未敘述上訴理由者，應於上訴期間屆滿後20日
內向本院補提理由書（均須按他造當事人之人數附繕本）「切勿
逕送上級法院」。
                                書記官  廖鳳美
中    華    民    國    97    年    12    月    16    日
附錄論罪科刑法條全文
刑法第30條
幫助他人實行犯罪行為者，為幫助犯。雖他人不知幫助之情者，
亦同。
幫助犯之處罰，得按正犯之刑減輕之。
刑法第339條
意圖為自己或第三人不法之所有，以詐術使人將本人或第三人之
物交付者，處5年以下有期徒刑、拘役或科或併科1千元以下罰金
。
以前項方法得財產上不法之利益或使第三人得之者，亦同。
前2項之未遂犯罰之。


司法院資訊處製作；財團法人民間司法改革基金會備份。
